【裁判字號】    97,交聲,1548
【裁判日期】    971223
【裁判案由】    違反道路交通管理處罰條例聲明異議
【裁判全文】
臺灣桃園地方法院刑事交通事件裁定    97年度交聲字第1548號
原處分機關  交通部公路總局新竹區監理所桃園監理站
異  議  人
即受處分人  甲○○
上列異議人即受處分人因違反道路交通管理處罰條例案件，對於
交通部公路總局新竹區監理所桃園監理站民國97年9 月11日桃監
裁罰字第裁52-DB0000000號違反道路交通管理事件裁決書所為處
分聲明異議，本院裁定如下：
    主  文
原處分關於吊扣駕駛執照拾貳個月部分撤銷。
    理  由
一、原處分意旨略以：異議人即受處分人甲○○於民國97年3 月
    24日晚上11時57分，駕駛車號JV-2679 號自用小客車，行經
    桃園縣大溪鎮○○路○ 段527 號前，為警測得其呼氣所含酒
    精濃度達每公升0.80毫克，經桃園縣政府警察局大溪分局永
    福派出所警員當場舉發，並填製桃園縣政府警察局桃警局交
    字第DB0000000 號舉發違反道路交通管理事件通知單，限於
    同年4 月8 日前至原處分機關即交通部公路總局新竹區監理
    所桃園監理站到案聽候裁決，嗣異議人上開酒後不能安全駕
    車之行為經本院於97年5 月27日以97年度桃交簡字第1921號
    判決科罰金新臺幣8 萬元，原處分機關乃於97年9 月11日以
    桃監裁罰字第裁52-DB0000000號裁決書，認異議人違反道路
    交通管理處罰條例第35條第1 項第1 款之規定，並依同條例
    第24條第1 項第2 款規定，處吊扣駕駛執照12個月、施以道
    安講習，駕駛執照限於97年10月11日前繳送在案。
二、聲明異議意旨略以：異議人當時係駕駛自用小客車為警查獲
    酒後駕車，原處分機關竟處分吊扣異議人之職業聯結車駕照
    ，此將對異議人之生活造成重大影響，亦與道路交通管理處
    罰條例第68條之修法意旨不符，為此，就原處分吊扣其職業
    聯結車駕駛執照部分，依法聲明異議等語（至於施以道安講
    習部分，則未據其聲明異議）。
三、按汽車駕駛人飲用酒類或其他類似物後，其吐氣所含酒精濃
    度超過每公升0.25毫克以上者，不得駕車；汽車駕駛人，駕
    駛汽車經測試檢定酒精濃度超過規定標準者，處15,000元以
    上60,000元以下罰鍰，並當場移置保管該汽車及吊扣其駕駛
    執照1 年，道路交通安全規則第114 條第2款 、道路交通管
    理處罰條例第35條第1 項第1 款分別定有明文。又汽車駕駛
    人，有道路交通管理處罰條例第35條第1 項規定之情形者，
    應接受道路交通安全講習，同條例第24條第1 項第2 款亦有
    明定。一行為同時觸犯刑事法律及違反行政法上義務規定者
    ，依刑事法律處罰之，但其行為應處以其他種類行政罰或得
    沒入之物而未經法院宣告沒收者，亦得裁處之，行政罰法第
    26條第1 項定之綦詳。復按道路交通管理處罰條例第68條業
    於94年12月14日修正，並自95年3 月1 日施行，修正前之道
    路交通管理處罰條例第68條規定：「汽車駕駛人，因違反本
    條例及道路交通安全規則之規定，受吊扣或吊銷駕駛執照處
    分時，吊扣或吊銷其持有各級車類之駕駛執照。」，而修正
    後之道路交通管理處罰條例第68條則規定：「汽車駕駛人，
    因違反本條例及道路交通安全規則之規定，受吊銷駕駛執照
    處分時，吊銷其持有各級車類之駕駛執照。」，其修正之原
    因乃舊法將違規駕駛人所持有各級車類之駕駛執照一併吊扣
    或吊銷失之過酷，影響人民工作及生活甚鉅，故依修正後規
    定，受吊扣駕駛執照處分時，不再吊扣其持有各級車類之駕
    駛執照，僅於受吊銷駕駛執照處分時，始吊銷其持有各級車
    類之駕駛執照。
四、經查：
(一)、異議人甲○○於上開時、地，駕駛車牌號碼JV-2679 號自用
    小客車，行經桃園縣大溪鎮○○路○ 段527 號前時，為警攔
    停盤檢，並對其進行呼氣酒精濃度測試，當場測得其呼氣酒
    精濃度高達每公0.80毫克，超過法定標準，經警當場以異議
    人違反道路交通管理處罰條例第35條第1 項第1 款規定而製
    單舉發，嗣異議人上開酒後不能安全駕車之行為經本院於97
    年5 月27日以97年度桃交簡字第1921號判決科罰金新臺幣 8
    萬元，原處分機關乃依道路交通管理處罰條例第35條第1 項
    第1 款、第24條第1 項第2 款規定，裁處異議人吊扣駕駛執
    照12個月，施以道安講習等情，此為異議人所不爭執，並有
    桃園縣政府警察局桃警局交字第DB0000000 號舉發違反道路
    交通管理事件通知單、交通部公路總局新竹區監理所桃園監
    理站97年9 月11日桃監裁罰字第裁52-DB0000000號違反道路
    交通管理事件裁決書、本院97年度桃交簡字第1921號判決各
    1 份附卷可稽，其有前揭酒後駕車之違規事實堪以認定。
(二)、查異議人上開違規行為係發生於97年3 月24日，自應適用修
    正後之道路交通管理處罰條例第68條規定。而修正後之規定
    ，既將「吊扣」等字刪除，是以行為人有前揭道路交通管理
    處罰條例第35條第1 項第1 款所規定之違規行為，而須吊扣
    駕駛執照時，僅能吊扣行為人當時駕駛該違規車輛所憑之駕
    駛執照，而不得吊扣該違規行為人所持有、與駕駛違規車輛
    無關之其他各級車類駕駛執照，亦即道路交通管理處罰條例
    第35條第1 項第1 款規定之「吊扣駕駛執照」，係指「吊扣
    駕駛人酒後違規駕駛時，駕駛該違規車輛所憑之駕駛執照」
    ，故已領有輕型機車駕駛執照者，酒後違規駕駛輕型機車時
    ，吊扣者即係駕駛者之輕型機車駕駛執照，不得吊扣駕駛者
    領有之其他汽車或重型機車駕駛執照。換言之，依修正後之
    規定意旨，駕駛汽車違規，僅得吊扣汽車駕照，不得吊扣機
    車駕照，而駕駛機車違規，亦不得吊扣汽車駕照，故原處分
    機關於作成吊扣駕駛執照處分時，應就行為人所應吊扣之駕
    駛執照種類予以限定，始符合依法行政原則。是依上開說明
    ，行為人受吊扣駕駛執照處分時，自不得再吊扣其持有各級
    車類之駕駛執照。
(三)、查異議人為本件違規行為時，係駕駛自用小客車，其依法所
    受之處分應為限制其駕駛自用小客車之權利，即吊扣其普通
    小型車駕駛執照，而異議人持有之駕駛執照為職業聯結車駕
    駛執照，且其係以駕駛聯結車為業，並未領有普通小型車駕
    駛執照，此為異議人所不爭執，復有異議人之汽車駕駛人經
    歷證明書在卷可稽，是異議人自無普通小型車駕駛執照可供
    吊扣，原處分機關因異議人無普通小型車駕駛執照可供吊扣
    ，而逕行吊扣其職業聯結車駕駛執照，此舉顯已逾越修正後
    道路交通管理處罰條例第68條之規範意涵及範圍，並剝奪異
    議人駕駛職業聯結車之權利，對異議人之工作權造成極大之
    損害，原處分機關未審酌及此，逕為裁罰，即非適法。末查
    ，違反道路交通管理事件裁決書處罰主文欄，吊扣汽車牌照
    或駕駛執照處分，應記明應受吊扣之汽車牌照或駕駛執照名
    稱、號碼及吊扣期間，違反道路交通管理事件統一裁罰基準
    及處理細則第43條第2 項第3 款定有明文，而本件裁決書於
    處罰主文欄僅記載「吊扣駕駛執照12個月」等語，並未記明
    應受吊扣之駕駛執照名稱，亦與上開細則之規定不符，併予
    指明。
五、綜上所述，道路交通管理處罰條例第68條之規定，既將原規
    定之「吊扣」二字刪除，故受吊扣駕駛執照處分時，不再吊
    扣其持有各級車類之駕駛執照，僅於受吊銷駕駛執照處分時
    ，始吊銷其持有各級車類之駕駛執照，已如上述，從而，本
    件異議人雖有因酒後駕駛自用小客車之違規行為，原處分機
    關固得為吊扣異議人所持有之普通小型車駕駛執照之處分，
    然異議人既無普通小型車駕駛執照可供吊扣，依前揭法文說
    明，尚非得遽予吊扣其所持有普通小型車以外各級包括職業
    聯結車之駕駛執照，且如有吊扣汽車牌照或駕駛執照處分，
    主文欄亦應記明應受吊扣之汽車牌照或駕駛執照名稱、號碼
    及吊扣期間，乃原處分機關未予詳查，逕以道路交通管理處
    罰條例第35條第1 項第1 款規定裁處異議人吊扣其職業聯結
    車駕駛執照12個月，自有未洽，異議人據此聲明異議，指摘
    原處分不當，為有理由，爰撤銷原處分關於吊扣職業聯結車
    駕駛執照12個月之處分，以為適法。
據上論結，應依應依道路交通管理處罰條例第87條第2 項，道路
交通案件處理辦法第20條前段，裁定如主文。
中    華    民    國    97    年    12    月    23    日
                        交通法庭  法  官  劉淑玲
以上正本證明與原本無異。
如不服本裁定，應於裁定送達後5 日內向本院提出抗告狀。
                                  書記官  何伊羚
中    華    民    國    97    年    12    月    24    日


司法院資訊處製作；財團法人民間司法改革基金會備份。
